【裁判字號】    89,自,475
【裁判日期】    891116
【裁判案由】    偽造文書
【裁判全文】
臺灣高雄地方法院刑事判決                          八十九年度自字第四七五號
    自  訴  人  乙○○
    被      告  丙○○
右列被告因偽造文書案件，經自訴人提起自訴，本院判決如左：
    主  文
丙○○行使偽造私文書，足以生損害於公眾及他人，處有期徒刑參月，緩刑貳年。八
十八年九月二日委託書上偽造之「邱水星」之簽名壹枚及同日之同意書上偽造之「邱
水星」之簽名壹枚，均沒收。
    事  實
一、丙○○原與乙○○（原名邱水星，於民國八十九年一月十五日改名為乙○○）未
    婚生有一女兒，經乙○○認領而命名為甲○○，並於八十五年一月三十日設定戶
    籍於高雄市○○區○○里○○○鄰○○街一０八號十二樓由乙○○擔任戶長之住
    址處，然甲○○雖設籍於上址，因丙○○與乙○○二人均工作繁忙，故甲○○均
    一直交由丙○○之姊張素真代為照顧並居住於張素真之住處，嗣丙○○與乙○○
    不合分手，而張素真又須遷居至嘉義，無法再代為照顧甲○○，丙○○為使甲○○由其母照顧，復因甲○○急待遷移戶籍以利辦理入學事宜，然又無法取得戶長
    即乙○○允准將甲○○遷出上址之同意，竟萌生冒用乙○○之名義作出乙○○同
    意並委任其代為辦理將甲○○原先設於上址之戶籍遷移至屏東縣鹽埔鄉○○村○○鄰○○路六一之四號處所（即丙○○之母之戶籍所在）之假象，以利達到遷移
    甲○○戶籍之計劃，未經乙○○之同意，於八十八年九月二日某時，在不詳地點
    擅自盜用乙○○原先留存於丙○○處之「邱水星」之印章，蓋印「邱水星」之印
    文一枚於表示乙○○同意由丙○○代辦將甲○○之戶籍遷移入屏東縣鹽埔鄉○○
    村○○鄰○○路六一之四號十二樓之同意書上及蓋印「邱水星」之印文二枚於表
    示乙○○委託丙○○代辦將甲○○之戶籍遷入上址事務之委託書上，並在上開同
    意書及委託書上各偽造「邱水星」之簽名一枚，而據以接續冒用乙○○之名義偽
    造完成該同意書及委託書後，於同日即持該同意書及委託書向屏東縣鹽埔鄉戶政
    事務所申請辦理將甲○○之戶籍遷入屏東縣鹽埔鄉○○村○○鄰○○路六一之四
    號十二樓處所之登記事宜，除足生損害於乙○○及國家對於戶政管理之正確性外
    ，並致屏東縣鹽埔鄉戶政事務所承辦之公務員將該業獲戶長乙○○同意將甲○○
    之戶籍從原先之設籍地遷移入屏東縣鹽埔鄉○○村○○鄰○○路六一之四號十二
    樓處所此不實事項登載於職務上所掌管關於戶籍異動管理之文書上，並據以辦理
    甲○○戶籍遷移之登記事務，足以生損害於戶政管理之正確性，嗣乙○○於八十
    九年九月八日申請戶籍謄本，始發現上情。
二 、案經乙○○提起自訴。
    理  由
一、訊據被告丙○○對於右揭事實坦承不諱，核與自訴人乙○○指訴情節相符，復有
    屏東縣鹽埔鄉戶政事務所八十九年九月二十七日函附之遷入戶籍登記申請書、右
    開冒用自訴人名義偽造之委託書及同意書各一份在卷可稽，事證明確，被告犯行
    洵堪認定。
二、核被告所為，係犯刑法第二百十六條、第二百十條之行使偽造私文書足以生損害
    於公眾及他人罪，以及同法第二百十四條之明知為不實事項而使公務員登載於職
    務上所掌管之公文書罪。被告盜用自訴人之「邱水星」之印章蓋印及偽造「邱水
    星」之簽名於前開委託書、同意書此私文書上，為偽造該私文書之階段行為，再
    偽造私文書之低度行為應被行使偽造私文書之高度行為所吸收，均不另論罪。再
    前開二罪間，有方法結果之牽連關係，應從重依刑法第二百十六條、第二百十條
    之行使偽造私文書罪處斷。自訴意旨雖未論及被告前開行使偽造私文書之行為，
    然因此與提起自訴之部分有牽連犯之裁判上一罪關係，為自訴效力所及，本院自
    應併予審判。爰審酌被告為圖達成遷移女兒甲○○戶籍之目的，竟未先得戶長即
    自訴人之同意，冒用自訴人之名義偽造委託書及同意書並據以向戶政機關行使，
    業已侵害自訴人之權益及國家對於戶政管理之正確性，然念其係為使無法再託姊
    照顧之女兒獲得其他家人接替照料及處理女兒迫在眉際之入學事宜，方為前開犯
    行之犯罪動機，且犯後尚知坦承犯行，犯後態度堪認良好等一切情狀，量處如主
    文所示之刑。末查被告先前未曾受有期徒刑以上刑之宣告，有臺灣高等法院被告
    全國前科紀錄表可按，其未經深慮，致罹刑典，事後已坦承犯行，深具悔意，信
    經此刑之宣告後，應知警惕而無再犯之虞，本院因認暫不執行其刑為當，予以宣
    告緩刑二年，用啟自新。再按縱署押為文書之一部，偽造署押之行為應吸收於偽
    造文書之行為，無須另行論罪，然若未將偽造之文書沒收者，仍應依刑法第二百
    十九條將偽造之署押沒收（最高法院二十七年上字第二五九七號判例意旨參照）
    。再前開偽造之委託書及同意書，雖係供被告犯罪所用之物，惟該委託書及同意
    書均經被告交予屏東縣鹽埔鄉戶政事務所存檔，業屬該戶政事務所所有，而非被
    告所有之物，自無庸諭知沒收，然該委託書上偽造之「邱水星」之簽名一枚及同
    意書上偽造之「邱水星」之簽名一枚，均係偽造之署押，不問屬於犯人與否，依
    刑法第二百十九條規定，應併予宣告沒收。
據上論斷，應依刑事訴訟法第三百四十三條、第二百九十九條第一項前段，刑法第二
百十條、第二百十四條、第二百十六條、第二百十九條、第五十五條、第七十四條第
一款，罰金罰鍰提高標準條例第一條前段，判決如主文。
中      華      民      國    八十九    年     十一     月     十六     日
                                  臺灣高雄地方法院刑事第二庭
                                      法  官    陳  威  龍
右為正本，係照原本作成，證明與原本無異。
如不服本判決，應於送達後十日內，向本院提出上訴狀。
                                      書記官    林  雯  琪
中      華      民      國    八十九    年     十一     月     十六     日
附錄本判決論罪之法條：
刑法第二百十條：偽造、變造私文書，足以生損害於公眾或他人者，處五年以下有期
徒刑。
刑法第二百十四條：明知為不實之事項，而使公務員登載於職務上所掌之公文書，足
以生損害於公眾或他人者，處三年以下有期徒刑、拘役或五百元以下罰金。
刑法第二百十六條：行使第二百十條至第二百十五條之文書者，依偽造、變造文書或
登載不實事項或使登載不實事項之規定處斷。


司法院資訊處製作；財團法人民間司法改革基金會備份。
